【裁判字號】    99,中簡上,168
【裁判日期】    990421
【裁判案由】    傷害
【裁判全文】
臺灣臺中地方法院刑事判決           99年度中簡上字第168號
上  訴  人  臺灣臺中地方法院檢察署檢察官
上  訴  人
即  被  告  甲○○
上列上訴人因被告傷害案件，不服本院臺中簡易庭中華民國99年
1月6日99年度中簡字第50號刑事簡易判決（臺灣臺中地方法院檢
察署98年度偵字第25321 號），提起上訴，本院管轄之第二審合
議庭判決如下：
    主      文
上訴駁回。
甲○○緩刑貳年。
    事實及理由
一、本案經本院審理結果，認第一審判決認事、用法及量刑均無
    不當，應予維持，並引用第一審判決書記載之事實、證據及
    理由（如附件）。
二、按彼此互毆者，必以一方初無傷人之行為，因排除對方不法
    之侵害而加以還擊，始得以正當防衛論，故侵害已過去後之
    報復行為，與無從分別何方為不法侵害之互毆行為，均不得
    主張防衛權，又衡之一般社會經驗法則，互毆係屬多數動作
    構成單純一罪而互為攻擊之傷害行為，縱令一方先行出手，
    而還擊一方在客觀上苟非單純僅對於現在不法之侵害為必要
    排除之反擊行為，因其本即有傷害之犯意存在，則對其互為
    攻擊之還手反擊行為，自無主張防衛權之餘地（最高法院30
    年度上字第1040號判例及84年度臺非字第208 號刑事判決意
    旨參照）。查，被告甲○○與告訴人乙○○因言語爭執，告
    訴人乙○○出手毆打被告之頭部及上背部，被告則出手抓告
    訴人乙○○之下體及咬傷前腹部，告訴人乙○○因而受有睪
    丸挫傷、前腹壁挫傷（2.5 ×2 公分）等傷害，被告甲○○
    因而受有右側眼球挫傷併結膜撕裂傷及結膜下出血、臉部疼
    痛、上背痛、左側頸部及左側臉頰多處紅腫痛等傷害，業據
    被告於偵訊及本院審理時供述在卷，經核與告訴人乙○○於
    偵訊及本院審理時證述情節大致相符，並有國軍臺中總醫院
    附設民眾診療服務處受理家庭暴力事件驗傷診斷書影本及太
    平澄清醫院診斷證明書在卷可稽。依此，被告與告訴人乙○
    ○係因口角爭執後，各自出於傷害之犯意，相互傷害對方，
    屬無從分別何方為不法侵害之互毆行為。是被告為上開行為
    時，顯不存在防衛情狀，自無正當防衛可言。被告上訴意旨
    以正當防衛為由，指摘原判決不當，亦無理由，併予駁回。
三、次按關於刑之量定，係實體法上賦予法院得為自由裁量之事
    項，倘其未有逾越法律所規定之範圍，或濫用其權限，即不
    得任意指摘為違法。且在同一犯罪事實與情節，如別無其他
    加重或減輕之原因，下級審量定之刑，亦無過重或失輕之不
    當情形，則上級審法院對下級審法院之職權行使，原則上應
    予尊重（參照最高法院75年度台上字第7033號、85年度台上
    字第2446號判決）。本件原審以被告罪證明確，因予適用刑
    法第277 條第1 項、第42條第3 項前段，刑法施行法第1 條
    之1 規定，量處被告罰金新臺幣10,000元，並諭知如易服勞
    役之折算標準，其認事用法並無違誤，量刑亦稱妥適。又按
    刑事簡易判決得無庸就刑法第57條規定事項所審酌之情形，
    加以記載說明，此觀刑事訴訟法第454 條規定自明，原審依
    簡易判決處刑，雖未就刑法第57條所列各款例示事由之審酌
    於判決中詳加記載量刑依據，但依前揭法條、說明，尚不得
    即謂原審未加以審酌前開事由而遽認其判決不適法，殆無疑
    義。另被告所犯刑法第277 條第1 項之傷害罪，係屬法定刑
    3 年以下有期徒刑、拘役或1,000 元以下罰金之罪刑，原審
    量刑未逾越法定刑範圍。本院審酌被告為越南籍外籍新娘，
    與告訴人乙○○為夫妻關係，因家庭事務發生口角，進而發
    生互毆行為，致使2 人均受有上開傷害，及被告所受傷勢較
    告訴人乙○○為重，且未對告訴人乙○○提出告訴，反係由
    傷勢較輕之告訴人乙○○對被告提出傷害告訴，暨犯後否認
    犯行，但態度良好等一切情狀，認原審量刑尚無違誤，檢察
    官循告訴人乙○○請求，以被告犯後未對告訴人乙○○表達
    歉意，未賠償告訴人乙○○損害，犯後態度不佳，原審量刑
    過輕為由上訴，為無理由，應予駁回。
四、末查被告未曾因故意犯罪受有期徒刑以上刑之宣告，素行良
    好，有臺灣高等法院被告前案紀錄表在卷可稽。其經此教訓
    後，應知警惕，本院因認對其所宣告之刑，以暫不執行為適
    當，爰依刑法第74條第1 項第1 款規定，併予宣告緩刑2 年
    ，以勵自新。
五、應依刑事訴訟法第455 條之1 第1 項、第3 項、第373 條、
    第368 條，刑法第74條第1 項第1 款，判決如主文。
本案經檢察官陳永豐到庭執行職務
中    華    民    國    99    年    4     月    21    日
                  刑事第十二庭  審判長法  官  楊文廣
                                      法  官  劉敏芳
                                      法  官  柯志民
以上正本證明與原本無異
不得上訴。
                                      書記官  賴亮蓉
中    華    民    國    99    年    4     月    21    日
附錄本案論罪科刑法條全文：
刑法第277條
傷害人之身體或健康者，處三年以下有期徒刑、拘役或一千元以
下罰金。
犯前項之罪因而致人於死者，處無期徒刑或七年以上有期徒刑；
致重傷者，處三年以上十年以下有期徒刑。

司法院資訊處製作；財團法人民間司法改革基金會備份。
